臺灣臺南地方法院刑事判決　　　　　　　　　　　　　九十一年度訴字第七五一號
　　公　訴　人　臺灣臺南地方法院檢察署檢察官
　　被　　　告　戊　○　○
　　選任辯護人　陳　昆　和
　　　　　　　　李　慧　千
右列被告因恐嚇取財等案件，經檢察官提起公訴（九十一年度營偵字第七二一號），
本院判決如左：
    主  文
戊○○共同意圖為自己不法之所有，以恐嚇使人將本人之物交付，累犯，處有期徒刑
壹年貳月。維士比酒瓶壹個、手銬壹付、本票壹張、借款憑證壹張，均沒收。
    事  實
一、乙○○因懷疑其兄嫂歐清昭與甲○○有不尋常之關係，乃邀丙○○共同前往強押
    、教訓甲○○，丙○○又邀綽號「坤仔」之丁○○加入（乙○○、丙○○、丁○○均另案審理中），適逢綽號「浪子」之戊○○（曾於民國八十七年間因偽造文
    書案件，經法院判處有期徒刑一年二月確定，於八十九年三月二十三日執行完畢
    ）在場聽聞知情，亦表示願意加入，遂由乙○○駕駛車號二Ｍ─○二六六號自小
    客車載其他三人，共同基於剝奪人行動自由之犯意聯絡，於九十一年四月五日十
    七時許，前往臺南縣鹽水鎮下中里樹子腳十六號甲○○住處，因見甲○○有其他
    家人在家，便向甲○○誆稱一同前往鹽水鎮武廟向乙○○之兄嫂當面解釋，惟因
    甲○○堅持要自己騎機車一同前往，四人遂推由丁○○坐在甲○○後座，以防甲○○開溜，迨行駛至臺南縣鹽水鎮台十九線外環道路佳樂加油站附近，再攔下甲○○之機車，丙○○下車推擠甲○○，要甲○○上車，丁○○並將機車鑰匙拔下
    ，揚言若不乖乖上車，要打斷甲○○的腿，致甲○○心生畏懼，任由丙○○將其
    推入該自小客車後座，並由坐在後座之丁○○及戊○○，將甲○○夾在後座中間
    ，剝奪其行動自由，繼而，在車內播放乙○○之兄嫂與甲○○對話之電話錄音內
    容，然因甲○○否認與乙○○之兄嫂有何不尋常之關係，丁○○則先以手毆打甲○○之臉部，再持維大力酒瓶毆打甲○○之腹部，另戊○○亦持手銬毆打甲○○
    ，致甲○○受有上唇小裂傷及右顴骨瘀青等傷害（傷害罪部分業經甲○○撤回告
    訴，而為不起訴處分確定）；戊○○隨即向甲○○表示其等受僱處理這件事，要
    甲○○支付新臺幣（下同）二十萬元擺平本次糾紛，乙○○、丁○○、丙○○三
    人聞言，即萌生藉上開剝奪人行動自由，使甲○○心生畏懼，以取得甲○○財物
    之意思，而與戊○○共同基於意圖為自己不法所有之犯意聯絡，由戊○○出示其
    隨身攜帶之本票及借款憑證，向甲○○恐嚇稱：如不簽下本票，要剁下甲○○一
    隻腳等語，致甲○○心生畏懼，而依其指示在面額二十萬元本票及借款憑證上簽
    名，乙○○等四人即於同日將甲○○載至臺南縣北門鄉南鯤鯓廟釋放。嗣於本票
    屆期日，即由戊○○以電話聯絡甲○○準備妥二十萬元（甲○○僅籌得十五萬元
    ），並聯絡乙○○、丙○○及丁○○前往丙○○工作之漁塭會合，嗣戊○○拿出
    保管之本票及借款憑證，由到場乙○○在債權人處簽名，丙○○則在連帶保證人
    處簽名，推由其二人前往取款，再予均分。嗣於同年月十五日十八時許，為警據
    報在上開甲○○住處，當場查獲前來取款之乙○○及丙○○，並扣得上開本票及
    債權憑證各一紙（業經本院九十一年度訴字第四五四號乙○○、丙○○、丁○○
    三人妨害自由等案件查扣）。
二、案經臺南縣警察局學甲分局報請臺灣臺南地方法院檢察署檢察官偵查起訴。
    理  由
一、被告戊○○之供述及辯解：
    訊據被告戊○○固坦承於右揭時間，與乙○○、丙○○、丁○○三人一同前往臺
    南縣鹽水鎮找被害人甲○○，並提供本票及借款憑證供甲○○簽寫後，代為保管
    本票及借款憑證，進而與甲○○聯絡付款事宜等情不諱，惟矢口否認有何妨害自
    由及恐嚇取財之犯行，辯稱：我只是與乙○○、丙○○、丁○○三人一同前往，
    並未毆打甲○○、亦未妨害自由及恐嚇取財云云。選任辯護人則辯稱：被告戊○○係臨時共同前往，並未與乙○○、丙○○、丁○○等人就處理甲○○之事預先
    溝通；且丁○○在車上毆打甲○○時，被告尚有出手攔阻，並未有毆打或恐嚇甲○○之行為；又本案本票及借款憑證係被告經營民間借貸所用而固定攜帶於身上
    ，經與乙○○等人合意後取出供使用，並非預作不法取財之用，是以被告與乙○○、丙○○、丁○○三人並無妨害自由之犯意聯絡，乙○○、丙○○、丁○○三
    人係將責任推予被告云云。
二、認定犯罪事實所憑之證據及理由：
  (一)被害人甲○○於警訊中之指訴，得採為認定被告犯罪事實之事證：
    1.告訴人甲○○於警訊中陳稱：「九十一年四月五日十七時許，有四名男子駕車
      至我住處找我，其中身高約一百六十五公分之男子對我說，我與歐清昭在電話
      中之談話，影響歐清昭與其夫之感情，要我上車共同前往臺南縣鹽水鎮武廟解
      釋，我表示自己騎機車過去，其中身高約一百七十五公分之另一名男子怕我溜
      走，就坐我的機車，行駛至臺南縣鹽水鎮台十九線外環道路佳樂加油站附近，
      坐我後座之男子就將機車鑰匙拔下，以右手勾摟住我的腰部，並揚言恐嚇：如
      不乖乖上車，要打斷我的腳，我懼怕生命受到損害，心生畏懼，不得已才坐上
      他們駛來之自小客車，綽號『浪子』之男子說：我們是受僱二十萬元處理這件
      事，如果我要擺平這件事，喝令我支付該筆錢給他們，在車上他們播放錄音帶
      給我聽，播放到歐清昭說『我們二人的事情，不要讓他人知道』這段話時，後
      座二名男子即拿手銬毆打我成傷，『浪子』準備好本票，喝令我填具二十萬元
      之本票及借款憑證，並揚言恐嚇稱：如不簽下本票，要剁下我一隻腳，我在暴
      力威脅下便勉強簽下本票及借款憑證」（見本院九十一年度訴字第四五四號案
      卷所附九十一年四月十五日警訊筆錄）。
    2.共犯丙○○於警訊及內勤檢察官訊問時供稱：「乙○○拿錄音帶給我聽，說要
      教訓甲○○，我便邀朋友丁○○一同前往，剛好戊○○在場知情，便表明要一
      同前往，我們就於九十一年四月五日十七時許，由乙○○駕駛二Ｍ─○二六六
      號自小客車，載我與丁○○、戊○○共同前往甲○○住處，甲○○到加油站後
      ，我將甲○○推上車，要甲○○上車聽錄音帶，我們四人即載甲○○前往臺南
      縣渡仔頭岸邊產業道路，途中發生口角，坐後座之丁○○及戊○○即出手毆打
      甲○○成傷，戊○○便叫甲○○開立二十萬元之本票化解糾紛，簽完後便載甲○○回南鯤鯓廟前釋放」（見本案警卷所附九十一年四月十六日警訊筆錄及本
      院九十一年度訴字第四五四號案卷所附九十一年四月十六日偵訊筆錄）；其於
      本院九十一年度訴字第四五四號被訴妨害自由等案件審理中亦供稱：「我與乙○○懷疑乙○○之兄嫂與甲○○有不尋常之關係，想要教訓甲○○，我找丁○○，因丁○○要將車子還給戊○○，就要我與乙○○開車去載他，我們告訴戊○○要押甲○○出來毆打、教訓這件事，戊○○表示也要一起去，我們四人就
      一同前往甲○○之住處，先向甲○○誆稱要一同前往向乙○○之兄嫂當面解釋
      清楚，騙甲○○騎車出來後，由丁○○坐在甲○○之後座，防止甲○○開溜，
      到了臺南縣鹽水鎮台十九線外環道路佳樂加油站附近，攔下甲○○之機車，由
      丁○○將甲○○之機車鑰匙拔下，揚言若不乖乖上車，要打斷甲○○的腿，迫
      使甲○○坐上我們所駛之自小客車後座，由丁○○、戊○○將甲○○夾在後座
      中間，由乙○○負責開車，我坐在右前座，將甲○○強行載走，在車內播放乙○○之大嫂與甲○○之對話錄音內容，因甲○○否認有不尋常之關係，丁○○
      就用手毆打甲○○之臉部，再用維士比酒瓶毆打甲○○之腹部，戊○○則用手
      銬毆打甲○○，造成甲○○受傷後，甲○○被打害怕，就自己說要給我們五萬
      元，因車內的人都沒有講話，戊○○就出示二十萬元之本票及借款憑證要甲○○簽名，甲○○簽完本票後，我們就將甲○○載到南鯤鯓廟釋放」（見該刑事
      卷九十一年五月六日訊問筆錄）
    3.共犯乙○○於警訊及內勤檢察官訊問時供稱：「我懷疑兄嫂歐清昭與甲○○有
      不正常之男女關係，於九十一年四月三日在我大哥郭新忠家裡暗中錄取兄嫂歐
      清昭與甲○○之談話錄音後，就找丙○○幫忙找人教訓甲○○，之後於九十一
      年四月五日十七時許，我駕駛二Ｍ─○二六六號自小客車，載丙○○、丁○○
      及綽號『浪子』（即被告戊○○）之男子，共同前往甲○○之住處，由丙○○
      進入找甲○○協調證實，起初是由甲○○騎機車載丁○○跟著我們所駕之自小
      客車，到加油站時，丙○○就要甲○○上車，中間有些推擠動作，上車後我放
      錄音帶給甲○○聽，要甲○○處理，坐在車後座之丁○○及『浪子』即共同毆
      打甲○○成傷，嗣由『浪子』恐嚇強迫甲○○開立二十萬元本票與借款憑證化
      解糾紛後，我們就將甲○○載至臺南縣北門鄉南鯤鯓廟前釋放」（見本案警卷
      所附九十一年四月十五日警訊筆錄及本院九十一年度訴字第四五四號案卷所附
      九十一年四月十六日偵訊筆錄）；其於本院九十一年度訴字第四五四號被訴妨
      害自由等案件審理中則供稱：經過情形如同在庭之丙○○所述（見該刑事卷九
      十一年五月六日訊問筆錄）
    4.共犯丁○○於警訊時供稱：「乙○○於九十一年四月五日駕駛二Ｍ─○二六六
      號自小客車，搭載我朋友丙○○至我住處，因乙○○懷疑其兄嫂與甲○○有姦
      情，丙○○及乙○○即邀我一同前往教訓甲○○，我表示要將借來之車子還給
      戊○○後，才能由他們二人載我共同前往，我將車子還給戊○○後，戊○○詢
      問我們三人要至何處，待戊○○上車後，丙○○告訴戊○○要前往教訓甲○○
      一事，並表示不要打得太嚴重，約於同日十七時許，到達甲○○住處質問其與
      乙○○兄嫂歐清昭間之關係，甲○○表示願意帶同我們四人到歐清昭住處當面
      對質，由甲○○騎機車載我，他們三人仍在前駕駛上開自小客車，經鹽水鎮○○道路時，駕車之乙○○即表示要甲○○上車，我即與甲○○共同坐上該部自
      小客車，載往臺南縣北門鄉錦湖村渡仔頭溪岸邊之產業道路，由乙○○播放錄
      音帶給甲○○聽，因甲○○一直否認有姦情，我與戊○○即毆打甲○○」（見
      本案警卷所附九十一年四月二十七日警訊筆錄）
    5.將被害人甲○○之指訴內容，與共犯乙○○、丙○○、丁○○三人於警訊及偵
      查中供述之情節相互參證觀之，足認就乙○○、丙○○、丁○○、戊○○四人
      共同前往甲○○住處，騙取甲○○騎機車外出，即推由丁○○坐在甲○○後座
      ，同行至臺南縣鹽水鎮台十九線外環道路佳樂加油站附近時，甲○○始上車與
      乙○○、丙○○、丁○○、戊○○同乘，並由戊○○及丁○○將甲○○夾坐在
      後座中間，在車內乙○○播放錄音帶予甲○○聽時，丁○○及戊○○即共同毆
      打甲○○成傷後，即由戊○○取出本票及借款憑證予甲○○簽名，甲○○簽寫
      完畢，即被載至南鯤鯓廟釋放等情，被害人甲○○與共犯乙○○、丙○○、丁○○三人之上開供述之情節，互核相符；且依共犯乙○○、丙○○之上開供述
      內容，被害人甲○○確係被丁○○脅迫後，遭推擠上車，並非自願上車；又被
      害人甲○○係被打後，心生畏懼，始簽立上開本票及借款憑證之事實，亦據共
      犯乙○○、丙○○供陳在卷；而共犯乙○○、丙○○於偵查及本院審理時，均
      陳稱其警訊、偵訊所言實在，足見被害人甲○○於警訊所為其遭剝奪行動自由
      及恐嚇取財之上開陳述，應可採信，而得據為被告不利之認定。
  (二)依卷內和解書所載，被害人甲○○已於九十一年四月二十八日與被告及共犯乙○○、丙○○、丁○○四人達成和解，然其嗣於本院九十一年度訴字第四五四號乙○○、丙○○、丁○○三人妨害自由等案件審理中仍陳稱：「在車上他們播放錄
    音帶給我聽，我解釋並無不尋常之關係，他們不高興，丁○○就動手毆打我的臉
    部，用維士比酒瓶毆打我的腹部，戊○○則拿白白圓形之金屬毆打我的右臉頰，
    造成我上唇小裂傷及右顴骨瘀青，我被毆打後，就說要給五萬元讓他們吃茶，他
    們沒有回應，但是戊○○有跟我說是以二十萬受僱處理這件事情，暗示我要付二
    十萬元，才能擺平這件事情，而且說：如果我不簽發本票及借款憑證，要剁掉我
    一隻腳，戊○○如此說時，其他三人都沈默沒有說話，也沒有阻止戊○○，因為
    當時我已被他們打了，該處是在北門鄉堤防外很偏僻的地方，我心理很害怕如果
    未讓他們滿意的話，會再被他們打，就簽下該本票及借款憑證」（見該刑事卷九
    十一年六月十八日訊問筆錄）等情，足見被害人確係遭毆打後，又為被告戊○○
    恐嚇稱要剁掉其一隻腳，心生畏懼，不得已始簽下該本票及借款憑證，並非被害
    人甲○○自願簽下本票及借款憑證。
  (三)被告戊○○與共犯乙○○、丙○○、丁○○三人間有妨害自由之犯意聯絡之事證
    ：
    共犯丙○○於本院九十一年度訴字第四五四號被訴妨害自由案件審理中供陳：「
    我與乙○○懷疑乙○○之兄嫂與甲○○有不尋常之關係，想要教訓甲○○，我找
    丁○○，因丁○○要將車子還給戊○○，就要我與乙○○開車去載他，我們告訴
    戊○○要押甲○○出來毆打、教訓這件事，戊○○表示也要一起去，我們四人就
    一同前往甲○○之住處．．．」（見該刑事卷九十一年五月六日訊問筆錄）；且
    共犯丁○○於警訊中亦供稱：「．．．丙○○告訴戊○○要前往教訓甲○○一事
    ，並表示不要打得太嚴重，約於同日十七時許，到達甲○○住處．．．」（見九
    十一年四月二十七日警訊筆錄），足見被告戊○○就乙○○三人係要前往甲○○
    住處，強押甲○○出來，並教訓毆打甲○○一情，應知之甚詳，其既已知悉乙○○三人之犯罪計劃，又主動表明欲一同前往，其有參與犯罪之意思至明，參諸被
    告戊○○於車上，亦加入以手銬毆打被害人，已如前述，益見其係以共同參與犯
    罪之意思，與乙○○三人一同前往被害人住處，騙取被害人外出後，強押被害人
    至車上，教訓被害人，自應共同就其餘共犯強押被害人之行為負責。再者，被告
    戊○○既然供稱其本來不認識乙○○、丙○○二人，則在得知其等係要前往教訓
    被害人之情形下，為免遭受牽連，衡情自應拒絕一同前往，縱該處少有計程車經
    過，亦得以行動電話聯絡無線電計程車搭乘，是被告戊○○辯稱：該處無法搭乘
    計程車，只好一同前往，並無妨害自由之犯意聯絡云云，不足採信。
  (四)被告戊○○與共犯乙○○、丙○○、丁○○三人間有恐嚇取財之犯意聯絡之事證
    ：
    1.被害人甲○○迭於警訊及本院審理中陳稱：係遭被告戊○○恐嚇，始簽下上開
      本票及借款憑證等情，已如前述；且共犯乙○○、丙○○於警訊中均供稱：「
      原本只是要教訓甲○○，本票及借款憑證是戊○○自其皮包內取出，事先不知
      道戊○○有準備這些東西，且借款憑證之內容也是事先填寫完畢，只剩下債務
      人、債權人及保證人等處空白，事情後來之發展，全是戊○○之意思」（見九
      十一年四月十五日、十六日警訊筆錄）；又被告戊○○亦自承該本票及債權憑
      證係其隨身攜帶之物，足見確係被告戊○○主動提供該本票及借款憑證予甲○○簽立無訛；參以共犯丙○○於警訊中供稱：「原本只是教訓之意思，拿錢則
      是我們四人後來臨時起意的想法」（見九十一年四月十六日警訊筆錄）；又共
      犯乙○○、丙○○、丁○○與被告戊○○原本係約定，上開二十萬元，由乙○○分得十萬元（預備給乙○○大哥做生活費用），其餘十萬元由丙○○、丁○○、戊○○三人平分等情，亦經共犯乙○○、丙○○一致供陳在卷（見九十一
      年五月一日警訊筆錄），足認被告戊○○與共犯乙○○、丙○○、丁○○三人
      除有共同恐嚇取財之不法所有之意圖外，尚有於事後謀議如何分贓，被告辯稱
      未有恐嚇取財云云，委無足採。
    2.雖被告戊○○辯稱：係乙○○指示我留下行動電話號碼，以便與甲○○聯絡云
      云；惟共犯乙○○供稱：該支號碼是戊○○要甲○○簽下本票後，自己拿出名
      片交給甲○○，要甲○○籌到錢後與戊○○聯絡等語；且被告戊○○與乙○○
      並非熟識，倘無共同犯罪之意思，為避免將來之訟累，自無聽從乙○○之言，
      留下自己電話給甲○○之理；參諸該本票及借款憑證於乙○○、丙○○持以取
      款前，係交由被告戊○○保管，業經被告戊○○及共犯乙○○、丙○○供明在
      卷，是倘如被告戊○○所言，其係依乙○○之指示留下電話，並無恐嚇取財之
      犯意聯絡，則乙○○豈有將最重要藉以向被害人拿錢之憑據交予本來不相熟識
      之被告保管之理？凡此均足認被告戊○○之辯解，與常情有違，要難採信。
  (五)綜上所述，被告戊○○所為之辯解，均不足以推翻前揭卷內對其不利之積極證據
    ；復有本票、借款憑證影本各一件、被告戊○○之名片影本一件及甲○○之傷害
    診斷書一件附卷可稽，本案事證明確，被告戊○○犯行堪以認定，自應依法論科
    。
二、核被告戊○○所為，係犯刑法第三百零二條第一項之剝奪人行動自由罪、刑法第
    三百四十六條第一項之恐嚇取財罪。被告戊○○與共犯乙○○、丙○○、丁○○
    就上開妨害自由及恐嚇取財犯行，有犯意聯絡及行為分擔，應依共同正犯論處。
    被告戊○○所犯妨害自由之目的在恐嚇取財，是其所犯妨害自由與恐嚇取財二罪
    間，有方法、目的之牽連關係，應依牽連犯規定從一重之恐嚇取財罪論處。又被
    告戊○○有如事實欄所載之前案科刑及執行紀錄，有卷附臺灣高等法院被告全國
    前案紀錄表可按，其受有期徒刑之執行完畢，五年以內再犯有期徒刑以上之罪，
    為累犯，應依刑法第四十七條之規定加重其刑。另維士比酒瓶係共犯丁○○、郭
    心齊、丙○○三人在往鹽水途中之檳榔攤購買，業經被告戊○○於本院調查中供
    述在卷（見本院卷第三三頁），且係共犯丁○○用以犯本件犯罪之物，應依刑法
    第三十八條第一項第二款之規定宣告沒收；又上開本票及借款憑證一張，係被告
    戊○○與共犯乙○○、丙○○、丁○○共同恐嚇取財所得之物，亦應依刑法第三
    十八條第一項第三款之規定，併予宣告沒收；至被告戊○○所持以毆打、恐嚇被
    害人之手銬一付，係被告戊○○拿出來，事後亦由戊○○取回，業據同案被告丙○○警訊供明，則手銬一付係被告戊○○所有，供犯罪所用之物，亦應依刑法第
    三十八條第一項第二款之規定宣告沒收。
據上論斷，應依刑事訴訟法第二百九十九條第一項前段，刑法第二十八條、第三百零
二條第一項、第三百四十六條第一項、第五十五條、第四十七條、第三十八條第一項
第二款、第三款，罰金罰鍰提高標準條例第一條前段，判決如主文。
本案經檢察官吳宇青到庭執行職務。
中      華      民      國      九十一      年    九    月    二十五    日
                                  臺灣臺南地方法院刑事第五庭
                                      審判長法  官  蘇  清  水
                                            法  官  卓  穎  毓
                                            法  官  林  欣  玲
右正本證明與原本無異。
如不服本判決，應於判決送達後十日內，向本院提出上訴狀。
                                            書記官  莊  淑  雅
中      華      民      國      九十一      年    九    月    二十五    日
附錄本案論罪科刑法條全文：
刑法第三百零二條第一項
私行拘禁或以其他非法方法，剝奪人之行動自由者，處五年以下有期徒刑、拘役或三
百元以下罰金。
刑法第三百四十六條第一項
意圖為自己或第三人不法之所有，以恐嚇使人將本人或第三人之物交付者，處六月以
上五年以下有期徒刑，得併科一千元以下罰金。
